臺灣新竹地方法院民事判決  
111年度訴字第38號
原      告  羅功政  
訴訟代理人  徐國楨律師


被      告  黃秀琴  
訴訟代理人  楊隆源律師
上列當事人間返還買賣價金等事件，本院於民國111年7月20日辯
論終結，判決如下：
    主      文
原告之訴及假執行之聲請均駁回。
訴訟費用由原告負擔。
    事實及理由
一、原告主張：
（一）原告於民國110年5月27日以新臺幣（下同）370萬元向被
      告購買坐落新竹縣○○鄉○○段0000地號土地（下稱系爭土地
      ），洽談買賣契約時，原告明確表示欲購系爭土地興建房
      屋居住，被告當時向原告及仲介謝添發謊稱「系爭土地已
      拉出建築線及前曾繪製完成建築圖，地上建物亦為被告所
      有，日後申請建照興建房屋絕無問題」云云（下稱系爭陳
      述），致原告信以為真，而向被告購買系爭土地及其上建
      物，並簽立土地買賣契約書（下稱系爭買賣契約），並於
      110年6月18日辦理土地所有權移轉登記。嗣原告將上開建
      物拆除，並於110年7月30日委請新橋測量工程有限公司向
      新竹縣政府提出建築線指示申請書，卻發現因土地深度不
      足，無法拉出建築線，原告再向新竹縣芎林鄉公所申請查
      詢系爭土地曾否已為套繪使用，該所函覆系爭土地未曾有
      套繪紀錄，尤其上開建物林姓所有人於原告拆除房屋後，
      向原告主張權利聲稱其為建物實際所有人，致原告莫名所
      以。原告購買系爭土地除支出土地購買費用370萬元外，
      尚支出印花稅998元、登記費154元、謄本費40元、實價登
      錄費1,000元、代書費7,000元、芎林鄉公所查無套繪證明
      費用200元、新竹地政事務所登記費154元、電子謄本費60
      元、土地丈量費10,000元、水錶臨時電錶申請及電錶線路
      拆移費18,900元、110年地價稅748元，總計支出3,739,25
      4元。為此，原告依民法第92條第1項、第113條、第354條
      第2項、第359條、第259條第2款、第227條第1項、第256
      條、第184條第1項後段規定，以起訴狀繕本之送達，對被
      告為撤銷或解除本件土地買賣契約之意思表示，被告自應
      返還買賣價金370萬元，並賠償原告39,254元。
（二）被告否認曾為系爭陳述，惟依原證12、13之LINE訊息所示
      ，對原告提出「那邊建築線完全拉不出來」乙情，若被告
      買賣時未曾告知原告已拉出建築線，衡情被告應答以我當
      時只賣你土地，建築線能否拉出不關我的事等語才是，而
      不會仍堅持昔日說法，答以「不會哪，之前我們還有請人
      家畫圖，後來是因為我老公生病了，才沒有蓋」、「那我
      找一下我以前的那個代書還有建築師，看裡頭他們的看法
      有什麼不一樣」、「那時候建築線指示圖都有出來」、「
      我們還請建築師畫圖」等語，且被告尚傳送李國榮地政士
      事務所名片予原告，足徵被告對土地前曾否請人畫圖、請
      何人畫圖、委何人辦理等情知之甚詳，絕非事後找到建築
      設計圖才為如此陳述。
（三）綜上，爰聲明：
　　⒈被告應給付原告3,739,254元，及自起訴狀繕本送達翌日起
      至清償日止，按年息百分之5計算之利息。
　　⒉訴訟費用由被告負擔。
　　⒊願供擔保請准宣告假執行。　　　　
二、被告則以：被告否認於簽立系爭土地買賣契約前向原告為系
    爭陳述，觀諸買賣契約書第12條約定，連建物係無水無電無
    瓦斯都一一記載，如果被告曾為系爭陳述，原告斷無理由不
    要求在買賣契約上約明，然買賣契約上未作此記載，足見被
    告不曾為系爭陳述。系爭土地本是被告之配偶出資購買而登
    記在被告名下，被告並不懂建築、地政法規，不知道建築指
    示線、建築設計圖為何，原告從未向被告表明購買土地之動
    機，且訴外人謝添發向兩造索要仲介費共計24萬元，對於系
    爭土地是否具備建築指示線如此重大約定，怎麼沒有要求代
    書在買賣契約中約明，顯與情理不符。爰答辯聲明：請求駁
    回原告之訴及其假執行之聲請，訴訟費用由原告負擔。如受
    不利之判決，願提供擔保請准宣告免為假執行。
三、本院之判斷：
（一）按「稱買賣者，謂當事人約定一方移轉財產權於他方，他
      方支付價金之契約」、「當事人就標的物及其價金互相同
      意時，買賣契約即為成立」、「當事人互相表示意思一致
      者，無論其為明示或默示，契約即為成立」、「當事人對
      於必要之點，意思一致，而對於非必要之點，未經表示意
      思者，推定其契約為成立，關於該非必要之點，當事人意
      思不一致時，法院應依其事件之性質定之」，民法第345
      條第1 、2項、第153條第1 、2項分別定有明文。又按當
      事人主張有利於己之事實者，就其事實有舉證之責任，民
      事訴訟法第277條前段定有明文。本件原告主張系爭陳述
      為系爭買賣契約之必要之點，為被告所否認，則應由原告
      就此事實負舉證責任。經查：
　 1、原告固提出兩造間之對話錄音光碟及譯文、通訊軟體對話
      內容等為證（見本院卷第67、69-75頁）。惟查，觀之兩
      造間對話錄音光碟及譯文、通訊軟體內容（見本院卷第67
      、69-75頁）之對話日期為110年9月30日，均在系爭土地
      簽定買賣契約日110年5月27日之後，且被告於對話過程中
      僅單純表示曾經請建築師畫圖及建築線指示圖，並未承認
      其有保證「日後申請建照興建房屋絕無問題」之陳述，實
      難徒憑被告所為之陳述，回溯推論原告主張為真及兩造於
      110年5月27日簽約時有合意將系爭陳述「日後申請建照興
      建房屋絕無問題」作為契約要素；而觀遍系爭土地之買賣
      契約全文，對於系爭陳述全然隻字未記載（見本院卷第17
      -21頁），更遑論記載被告保證「日後申請建照興建房屋
      絕無問題」之陳述，足見系爭陳述應非系爭土地買賣契約
      之要素。況依系爭買賣契約書第13條其他約定事項載明：
      「1.現況交地（含地上農作物及建築物全部），雙方同意
      鑑界。⒉本買賣土地標示上有建築物並已告知甲方（即原
      告），現況無門牌、無水、無電、無瓦斯，乙方（即被告
      ）無條件交付甲方使用。⒊雙方同意鑑界，鑑界後視同土
      地點交完畢。…」等情，已敘明系爭土地上之地上物為無
      門牌、無水電瓦斯之實際使用現狀且使用權歸屬為被告等
      情形，倘原告認被告有保證「日後申請建照興建房屋絕無
      問題」之系爭陳述為契約之要素，理應在同項下予以記載
      明確，足徵原告所謂被告保證「日後申請建照興建房屋絕
      無問題」而為系爭土地買賣之契約要素云云，洵難採信。
   2、證人謝添發即系爭土地之仲介雖於本院審理時證述其聽聞
      被告於110年5月25日，在樹林頭停車場有對原告為系爭陳
      述等語（見本院卷第169-184頁），然證人謝添發復於同
      次審理期日證稱：原告在委託我購地時，沒有跟我說他購
      地就是要建屋自用並要有建築線並要申請建造執照…，我
      向被告說明原告欲購地建築時，建築線就沒有提到，因為
      這是建築師的專業，不是我的專業，我也沒有先請被告配
      合去申請建築線，被告說因為家庭因素，她先生的建築圖
      已經畫出來了，在停車場也沒有要被告拿圖給原告及我看
      等語（見本院卷第169-184頁），可見證人謝添發擔任系
      爭土地買賣仲介時，亦不清楚原告購地自住是否要求具備
      可申請建築執照之條件，事先也未委託建築師畫建築圖，
      更未要求被告提出建築圖、建築線等；再參之證人即土地
      代書王偉明於本院審理時證稱：系爭土地買賣契約是由我
      執筆並在我事務所訂立，原告及證人謝添發均沒有提到系
      爭土地的建築線指示或建築設計圖，兩造也沒有說系爭土
      地是畸零地，不能蓋房子等語（見本院卷第166-169頁）
      ，可見原告與證人謝添發於系爭土地110年5月27日簽定買
      賣契約當日，在證人王偉明之代書事務所內，對於被告系
      爭陳述及保證「日後申請建照興建房屋絕無問題」攸關買
      賣成立與否之重要事項不僅未向證人王偉明提及，甚且在
      系爭土地買賣契約書全然未加以記載。再者，倘系爭陳述
      保證「日後申請建照興建房屋絕無問題」為系爭土地買賣
      之要素，何以原告遲至買賣契約簽訂長達4個月後始向被
      告表示，而不於簽訂系爭土地買賣契約時即為之，益徵原
      告所謂被告於系爭土地訂約時保證「日後申請建照興建房
      屋絕無問題」之系爭陳述，應無可採。
   3、按物之出賣人對於買受人，應擔保其物依第373條之規定
      危險移轉於買受人時無滅失或減少其價值之瑕疵，亦無滅
      失或減少其通常效用或契約預定效用之瑕疵。但減少之程
      度，無關重要者，不得視為瑕疵。出賣人並應擔保其物於
      危險移轉時，具有其所保證之品質，民法第354條定有明
      文。次按因可歸責於債務人之事由，致為不完全給付者，
      債權人得依關於給付遲延或給付不能之規定行使其權利，
      同法第227條第1項亦有明定。經查，本院上述認定系爭陳
      述「日後申請建照興建房屋絕無問題」既未成為系爭土地
      買賣契約之契約要素，則系爭土地縱然無法為建築執照之
      申請，亦非通常效用、契約預定效用或保證品質之瑕疵，
      更無違反系爭買賣契約之債務本旨。準此，就系爭土地不
      能辦理建築執照乙事，被告不負物之瑕疵擔保或不完全給
      付之責任，原告主張依民法第354條第2項、第359條、第2
      59條第2款、第227條第1項、第256條規定解除系爭買賣契
      約，並請求被告返還價金及損害賠償，均屬無據。
（二）又按因被詐欺或被脅迫而為意思表示者，表意人得撤銷其
      意思表示，民法第92條第1項前段定有明文。該條所謂詐
      欺，係指行為人施用詐術，使被害人陷於錯誤，因而為意
      思表示而言。而當事人主張其意思表示係因被詐欺或脅迫
      而為之者，應就其被詐欺或被脅迫之事實，負舉證之責任
      （最高法院110年度台簡抗字第223號裁定意旨參照）。經
      查，原告雖主張其於簽約前及簽約時被告均有告知系爭陳
      述「日後申請建照興建房屋絕無問題」云云，已為被告所
      否認，並經本院認定如上，準此，原告主張其買受系爭土
      地意思表示係受被告詐欺所致云云，委無可採。是原告主
      張依民法第92條第1項規定撤銷買受系爭土地之意思表示
      ，並依同法第113條、第184條第1項前段規定請求被告返
      還價金及負賠償責任，於法無憑。
四、綜上所述，原告主張依不完全給付及瑕疵擔保之法律關係，
    解除系爭買賣契約，並請求返還買賣價金及損害賠償，及主
    張依詐害行為撤銷系爭買賣契約，並請求返還買賣價金及侵
    權損害賠償，均為無理由，應予駁回。又原告之訴既經駁回
    ，其所為假執行之聲請即失所依據，併駁回之。
五、本件事證已臻明確，兩造其餘攻擊防禦方法及證據，核與判
    決之結果不生影響，爰不一一論列，併此敘明。
六、訴訟費用負擔之依據：民事訴訟法第78條。
中    華    民    國   111    年    8     月     12   日
                  民事第二庭    法  官  傅伊君
以上正本係照原本作成。　　　　　　　　　
如對本判決上訴，須於判決送達後20日內向本院提出上訴狀。如
委任律師提起上訴者，應一併繳納上訴審裁判費。
中　　華　　民　　國　　111 　年　　8 　　月　　12　　日
　　　　　　　　　              書記官  彭富榮